臺灣嘉義地方法院民事判決　九十二年度訴字第九四八號
　　原　　　告　乙○○
　　訴訟代理人　林芳榮律師
　　被　　　告　丙○○○
　 　　　　　 　丁○○○
　　被　　　告　甲○○
　　訴訟代理人　煌陽
右列當事人間請求分割共有物事件，本院於民國九十三年四月二十八日言詞辯論終結
而判決如左：
    主   　 文
坐落嘉義縣太保市○○○○段頂港小段四四二號土地（地目；田），面積二九一八平
方公尺，同段四四三號土地（地目；田），面積二九一九平方公尺，其分割方法如附
圖二記載（嘉義縣水上地政事務所九十三年三月三十一日上二土測字第五四二００號
複丈成果圖）：代號Ａ部分面積Ａ部分面積一八八０平方公尺，分歸原告取得。
代號Ｂ部分面積九七三平方公尺、Ｃ部分面積九七三平方公尺，分歸被告丙○○○取
得。
代號Ｄ部分面積一九四六平方公尺，分歸被告丁○○○取得。
代號Ｅ部分面積六五平方公尺，分歸被告甲○○取得。
本案訴訟費用由被告丙○○○、丁○○○各負擔五分之二、原告負擔二十分之三、被
告甲○○負擔二十分之一。
    事實及理由
壹、原告主張：
  一、坐落嘉義縣太保市○○○○段頂港小段四四二號土地（地目；田），面積二九
      一八平方公尺，同段四四三號土地（地目；田），面積二九一九平方公尺（以
      下簡稱；本件二筆土地），為雙方共有，被告丙○○○應有部分各三分之一、
      被告丁○○○各三分之一、被告甲○○各九十分之一、原告各九十分之二九。
      本件二筆土地共有人均相同，合併分割對各共有人有利，而且，雙方並無不得
      分割約定，法律上也沒有不能分割的情形，因無法達成協議分割，於是，原告
      根據共有物分割請求權法律關係，請求裁判分割本件二筆土地，其分割方法如
      附圖一所示；代號Ａ部分面積一八八０平方公尺，歸原告取得，代號Ｂ部分面
      積九七三平方公尺、代號Ｃ部分面積九七三平方公尺，歸被告丁○○○取得，
      代號Ｄ部分面積一九四六平方公尺，歸被告丙○○○取得，代號Ｅ部分面積六
      五平方公尺，歸被告甲○○取得。
  二、提出地籍圖影本一份、土地登記謄本二份，作為證明。
貳、被告抗辯：
  一、被告甲○○同意分割，對於原告及被告丙○○○所提分割方案均無意見。
  二、被告丙○○○不同意原告所提分割方案，並請求裁判分割如附圖二所示；Ａ部
      分面積一八八０平方公尺，歸原告取得，Ｂ部分面積九七三平方公尺、Ｃ部分
      面積九七三平方公尺，均歸被告丙○○○取得，Ｄ部分面積一九四六平方公尺
      ，歸被告丁○○○取得，Ｅ部分面積六五平方公尺，歸被告甲○○取得。
  三、被告丁○○○經過本院合法通知，無正當理由，未向本院請假，而沒有在言詞
      辯論期日，到場陳述意見，同時，本案沒有民事訴訟法第三百八十六條所規定
      的情形出現（請看附錄法條），因此，本院依照原告聲請，由原告單獨辯論而
      直接判決。
參、本院判斷：
  一、本件二筆土地為雙方共有，有土地登記謄本附卷證明。本件土地無不能分割的
      協議，雙方均未爭執，依照民法第八二三條第一項規定：「各共有人，得隨時
      請求分割共有物。但因物之使用目的不能分割或契約訂有不分割之期限者，不
      在此限」、第八二四條規定：「共有物之分割，依共有人協議之方法行之。分
      割之方法，不能協議決定者，法院得因任何共有人之聲請，命為左列之分配：
      １、以原物分配於各共有人。２、變賣共有物，以價金分配於各共有人。以原
      物為分配時，如共有人中，有不能按其應有部分受分配者，得以金錢補償之」
      ，本件土地並沒有因為使用目的而不能分割或法律有不得分割的規定，故原告
      請求裁判分割本件二筆土地，符合法律規定，可以准許。
  二、本院裁判分割共有物時，通常斟酌考量下列因素；各共有人間的公平性、共有
      土地利用上的經濟性、共有物的使用現況、分割後是否將會拆除地上建物、各
      共有人間的利害關係、共有人的意願與分得後共有物的利用價值等作為綜合考
      量。
      本院於民國九十三年一月七日至現場勘驗，本件二筆土地經農地重劃後，均為
      長方平整地形，屬於特定農業區，目前均未種植農作物，有本院勘驗筆錄附卷
      可證。而重劃後的農地，依農地重劃條例第十五條第一項規定：「重劃後之農
      地坵塊，以能直接灌溉、排水及臨路為原則」，根據雙方所提分割方案，不論
      採取原告或被告丙○○○分割方案，本件二筆土地下方均面臨道路及排水溝，
      而被告丙○○○所提分割方案，和原告最大差異之處在於；被告丁○○○所分
      得位置，亦即原告、被告甲○○所分得位置未變，被告丙○○○與丁○○○位
      置互調（原告分割方案如附圖一所示，被告丙○○○如附圖二所示）。既然原
      告在附圖一、二所示分割後土地位置均未改變，而被告丁○○○未到院表示意
      見，被告甲○○對於附圖一或附圖二分割方案均表示同意，被告丙○○○所提
      分割方案對原告並無不利，故可以被本院採用。被告丙○○○此一分割方法，
      不僅符合土地使用現況，而且更能發揮土地再利用的經濟實益，故判決分割如
      主文第一項的記載。
  三、本件為共有物分割訴訟，依照民事訴訟法第八十條之一規定：「因共有物分割
      、經界或其他性質上類似之事件涉訟，由敗訴當事人負擔訴訟費用顯失公平者
      ，法院得酌量情形，命勝訴之當事人負擔其一部」，故應由被告丙○○○負擔
      一部分訴訟費用。
肆、訴訟費用負擔的依據；依照民事訴訟法第七十八條、第八十條之一，判決如主文
    。
中　　　華　　　民　　　國　　　九十三　　年　　　五　　月　　　十二　　日
                                  臺灣嘉義地方法院民事第二庭
                                      法　官　甘　大　空
右為正本係照原本作成
如對本判決上訴應於送達後二十日內向本院提出上訴狀
中　　　華　　　民　　　國　　　九十三　　年　　　五　　月　　　十二　　日
                                      書記官　李　銷　勳
~F0~
~T40~
附錄法條：
民事訴訟法第三八六條：「有下列各款情形之一者，法院應以裁定駁回前條聲請，並
延展辯論期日：
一　不到場之當事人未於相當時期受合法之通知者。
二　當事人之不到場，可認為係因天災或其他不可避之事故者。
三　到場之當事人於法院應依職權調查之事項，不能為必要之證明者。
四　到場之當事人所提出之聲明、事實或證據，未於相當時期通知他造者。」
